【裁判字號】    98,交聲,307
【裁判日期】    980908
【裁判案由】    違反道路交通管理處罰條例
【裁判全文】
臺灣宜蘭地方法院交通事件裁定         98年度交聲字第307號
原處分機關  交通部公路總局臺北區監理所宜蘭監理站
異  議  人
即受處分人  甲○○
上列受處分人因違反道路交通管理處罰條例案件，對於交通部公
路總局臺北區監理所宜蘭監理站民國98年7月17日所為之宜監字
第裁43─Q00000000號裁決聲明異議，本院裁定如下：
   主  文
原處分撤銷。
甲○○汽車駕駛人，駕駛汽車經測試檢定酒精濃度超過規定標準
，處罰鍰新臺幣壹萬伍仟元，並應接受道路交通安全講習，且壹
年內不得考領普通重型機器腳踏車駕駛執照。
    理  由
一、原處分意旨略以：異議人即受處分人甲○○於民國98年7月1
    5日晚間11時16分許，於飲酒後吐氣所含酒精濃度達每公升0
    .34 毫克，已超過規定標準（即吐氣所含酒精濃度每公升0.
    25毫克）之情形下，仍駕駛車牌號碼792—DAL號重機車（即
    普通重型機器腳踏車）上路，嗣於宜蘭縣員山鄉○○路段處
    ，為警攔檢查獲，宜蘭縣政府警察局保安隊員警即以宜警交
    字第Q00000000號製單舉發，交通部公路總局臺北區監理所
    宜蘭監理站（下稱宜蘭監理站）遂依道路交通管理處罰條例
    第35條第1項第1款、第24條第1項第2款規定，裁處受處分人
    罰鍰新臺幣一萬五千元，並吊扣駕駛執照十二個月（註：本
    案指吊扣職業聯結車駕駛執照），施以道安講習。
二、異議意旨略以：98年7月15日晚間11時16分許，異議人雖有
    於飲酒後吐氣所含酒精濃度達每公升0.34毫克之情形下，駕
    駛792—DAL號重機車（即普通重型機器腳踏車），嗣於宜蘭
    縣員山鄉○○路段處為警攔檢查獲之行為，然當天異議人係
    酒後駕駛重機車（即普通重型機器腳踏車），裁罰機關卻吊
    扣異議人之職業聯結車駕駛執照。且持有職業聯結車駕駛執
    照並不能駕駛重機車（即普通重型機器腳踏車），當天異議
    人並非依據職業聯結車駕駛執照來駕駛重機車（即普通重型
    機器腳踏車）。為此，聲明異議，請求撤銷原處分（註：本
    件異議狀雖僅表明不服吊扣駕駛執照之裁罰，惟本件係針對
    單一酒駕行為裁罰，整個裁罰內容無法割裂，因此仍應視為
    異議人係對於本件裁罰之全部內容提出異議。）。
三、按汽車駕駛人有飲用酒類或其他類似物後其吐氣所含酒精濃
    度超過每公升○‧二五毫克或血液中酒精濃度超過百分之○
    ‧○五以上之情形者，不得駕車；汽車駕駛人，駕駛汽車經
    測試檢定有酒精濃度超過規定標準之情形者，處新臺幣一萬
    五千元以上六萬元以下罰鍰，並當場移置保管該汽車及吊扣
    其駕駛執照一年；因而肇事致人受傷者，並吊扣其駕駛執照
    二年；致人重傷或死亡者，吊銷其駕駛執照，並不得再考領
    ；汽車駕駛人，有第三十五條第一項規定之情形者，應接受
    道路交通安全講習，道路交通安全規則第114條第2款、道路
    交通管理處罰條例第35條第1項第1款、第24條第1項第2款分
    別定有明文。又汽車駕駛人違反本條例規定，應受吊扣駕駛
    執照處分，於汽車駕駛人係無駕駛執照駕車者，在所規定最
    長吊扣期間內，不得考領駕駛執照，道路交通管理處罰條例
    第67條第6項亦有明定。上開處罰酒後駕車行為規定之立法
    目的在於駕駛人於飲酒後駕車，將無法保持清晰、正常之判
    斷，反應及操控能力降低，增加發生交通事故之危險，對於
    整體用路人之生命、身體、財產法益造成極大之侵害，故對
    於酒後駕車行為除科以罰鍰及當場移置保管該汽車外，並吊
    扣駕駛人之駕駛執照一年及命其應接受道路交通安全講習，
    以避免駕駛人再犯，確保用路人之安全。惟汽車駕駛執照分
    為下列各類：（一）小型車普通駕駛執照。（二）大貨車普
    通駕駛執照。（三）大客車普通駕駛執照。（四）聯結車普
    通駕駛執照。（五）小型車職業駕駛執照。（六）大貨車職
    業駕駛執照。（七）大客車職業駕駛執照。（八）聯結車職
    業駕駛執照。（九）國際駕駛執照。（十）輕型機器腳踏車
    駕駛執照。（十一）小型輕型機器腳踏車駕駛執照。（十二
    ）普通輕型機器腳踏車駕駛執照。（十三）重型機器腳踏車
    駕駛執照。（十四）普通重型機器腳踏車駕駛執照。（十五
    ）大型重型機器腳踏車駕駛執照；汽車駕駛人取得高一級車
    類之駕駛資格者，應換發駕駛執照，並准其駕駛較低級車類
    之車輛，其規定如下：（一）已領有聯結車駕駛執照者，得
    駕駛大客車、大貨車、代用大客車、大客貨兩用車、曳引車
    、小型車、輕型機器腳踏車。自中華民國九十六年二月一日
    起以領有大貨車駕駛執照二年以上之經歷申請考驗取得聯結
    車駕駛執照者，不得駕駛大客車、代用大客車、大客貨兩用
    車。（二）已領有大客車駕駛執照者，得駕駛大貨車、代用
    大客車、大客貨兩用車、曳引車、小型車、輕型機器腳踏車
    。（三）已領有大貨車駕駛執照者，得駕駛小型車、輕型機
    器腳踏車（四）已領有小型車駕駛執照者，得駕駛輕型機器
    腳踏車。（五）已領有大型重型機器腳踏車駕駛執照者，得
    駕駛普通重型機器腳踏車、輕型機器腳踏車。（六）已領有
    普通重型機器腳踏車駕駛執照者，得駕駛輕型機器腳踏車。
    （七）已領有重型機器腳踏車駕駛執照者，得駕駛普通重型
    機器腳踏車、輕型機器腳踏車。（八）已領有普通輕型機器
    腳踏車駕駛執照者，得駕駛小型輕型機器腳踏車。（九）已
    領有輕型機器腳踏車駕駛執照者，得駕駛普通輕型機器腳踏
    車、小型輕型機器腳踏車。（十）已領有聯結車、大客車、
    大貨車或小型車駕駛執照者，得駕駛小型車並附掛輕型拖車
    ，道路交通安全規則第53條、第61條第1項亦有明定。且94
    年12月14日修正前道路交通管理處罰條例第68條原規定「汽
    車駕駛人，因違反本條例及道路交通安全規則之規定，受吊
    扣或吊銷駕駛執照處分時，吊扣或吊銷其持有各級車類之駕
    駛執照。」，修正後同條文則規定「汽車駕駛人，因違反本
    條例及道路交通安全規則之規定，受吊銷駕駛執照處分時，
    吊銷其持有各級車類之駕駛執照。」，其修正原因乃舊法將
    違規駕駛人所持有各級車類之駕駛執照一併吊扣失之過酷，
    影響人民工作及生活甚鉅，故依修正後規定，受吊扣駕駛執
    照處分時，不再吊扣其持有各級車類之駕駛執照。因此，當
    行為人有前揭道路交通管理處罰條例第35條第1項第1款所規
    定之違規行為，而須吊扣駕駛執照時，僅能吊扣行為人當時
    駕駛該違規車輛所憑之駕駛執照，而不得吊扣該違規行為人
    所持有、與駕駛違規車輛無關之其他各級車類駕駛執照。是
    以道路交通管理處罰條例第35條第1項第1款所規定之「吊扣
    駕駛執照」，係指「吊扣駕駛人酒後違規駕駛時，駕駛該違
    規車輛所憑之駕駛執照」，亦即已領有輕型機車駕駛執照者
    ，酒後違規駕駛輕型機車時，所吊扣者即係該駕駛者之輕型
    機車駕駛執照，不得吊扣該駕駛者所領有之其他汽車或機車
    駕駛執照。但因取得高一級車類之駕駛資格者，得駕駛較低
    級車類之車輛，若其依憑所領有之較高級駕駛執照，酒後違
    規駕駛較低級之車輛時，自仍應吊扣其駕駛該違規車輛所憑
    之較高級駕駛執照（如已領有普通重型機車駕駛執照者，得
    駕駛輕型機車，當領有普通重型機車駕駛執照之人，依憑該
    普通重型機車駕駛執照，酒後違規駕駛輕型機車時，即應吊
    扣其駕駛該輕型機車所憑之普通重型機車駕駛執照。又如已
    領有職業聯結車駕駛執照者，得駕駛自小客車，當領有職業
    聯結車駕駛執照之人，依憑該職業聯結車駕駛執照，酒後違
    規駕駛自小客車時，亦應吊扣其駕駛該自小客車所憑之職業
    聯結車駕駛執照。），如此始符道路交通安全規則第114條
    第2款、第53條、第61條第1項及道路交通管理處罰條例第35
    條第1項第1款、第24條第1項第2款、第68條規定之意旨【蓋
    若領有較高級駕駛執照（如職業聯結車駕駛執照）之人酒後
    違規駕駛較低級之車輛（如自小客車）時，可以不用吊扣其
    駕駛該違規車輛所憑之較高級駕駛執照，此舉無異是鼓勵領
    有較高級駕駛執照之人於酒後可以肆無忌憚的駕駛較低級之
    車輛，如此將使道路交通管理處罰條例第35條第1項第1款酒
    後駕車吊扣駕駛人駕駛執照一年之規定形同具文，無法保障
    用路人之生命、身體、財產法益安全。】。
四、本件異議人即受處分人甲○○於98年7月15日晚間11時16分
    許，有於飲酒後吐氣所含酒精濃度達每公升0.34毫克，已超
    過規定標準（即吐氣所含酒精濃度每公升0.25毫克）之情形
    下，仍駕駛792—DAL號重機車（即普通重型機器腳踏車）上
    路之違規行為，嗣於宜蘭縣員山鄉○○路段處為警攔檢查獲
    並開單告發等事實，業據異議人甲○○坦承不諱（見本院卷
    第13頁），且有宜警交字第Q00000000號舉發單、792—DAL
    號機車車籍查詢資料在卷可稽，應堪認定。
五、又異議人於98年7月15日當時僅領有職業聯結車駕駛執照，
    並無領得其他各級汽車、機車之駕駛執照，而原處分機關對
    於異議人前揭四所列之酒後駕車違規行為，係裁處異議人罰
    鍰新臺幣一萬五千元，並吊扣異議人之職業聯結車駕駛執照
    一年，暨施以道安講習等事實，亦據異議人陳明在卷（見本
    院卷第13、14頁），且有本件移送書、裁決書及交通部公路
    總局臺北區監理所宜蘭監理站98年8月12日北監宜二字第098
    0006834號函附之汽車駕駛人經歷資料各一件在卷可稽，亦
    可認定。
六、惟查：已領有（職業）聯結車駕駛執照者，僅得駕駛大客車
    、大貨車、代用大客車、大客貨兩用車、曳引車、小型車、
    輕型機器腳踏車，並不得駕駛普通重型機器腳踏車、重型機
    器腳踏車、大型重型機器腳踏車，此觀前揭道路交通安全規
    則第53條、第61條第1項第1款規定及道路交通管理處罰條例
    第22條第1項第4款「汽車駕駛人，有領有聯結車、大客車、
    大貨車或小型車駕駛執照，駕駛重型機器腳踏車之情形者，
    處新臺幣一千八百元以上三千六百元以下罰鍰，並禁止其駕
    駛。」之規定即明。本件情形，異議人於98年7月15日違規
    酒後駕駛792—DAL號重機車（即普通重型機器腳踏車）時，
    並未領有任何之機器腳踏車（即機車）駕駛執照，僅領有職
    業聯結車之駕駛執照之事實，既經認定在前，且依上開規定
    ，領有職業聯結車駕駛執照者，並不得依憑該駕駛執照駕駛
    普通重型機器腳踏車，因此，異議人於98年7月15日違規酒
    後駕車當時，乃係無照駕駛792—DAL號重機車（即普通重型
    機器腳踏車），其所領有之職業聯結車駕駛執照，並非其駕
    駛792—DAL號重機車（即普通重型機器腳踏車）之憑據，則
    參諸前揭三之說明，本件自不能吊扣異議人所持有、與駕駛
    違規車輛（792—DAL號重機車）無關之職業聯結車駕駛執照
    。從而，異議人辯稱「持有職業聯結車駕駛執照並不能駕駛
    792—DAL號重機車（即普通重型機器腳踏車），伊並非依據
    職業聯結車駕駛執照來駕駛792—DAL號重機車（即普通重型
    機器腳踏車），然裁罰機關卻吊扣異議人之職業聯結車駕駛
    執照，其裁罰自屬不當。」等語，即屬有據。
七、綜上所述，異議人固有於98年7月15日晚間11時16分許，於
    飲酒後吐氣所含酒精濃度達每公升0.34毫克，已超過規定標
    準（即吐氣所含酒精濃度每公升0.25毫克）之情形下，仍駕
    駛792—DAL號重機車（即普通重型機器腳踏車）上路之違規
    行為，然原處分機關於裁罰異議人罰鍰新臺幣一萬五千元，
    並施以道安講習外，竟又裁處吊扣異議人所持有、與駕駛違
    規車輛（792—DAL號重機車）無關之職業聯結車駕駛執照，
    其所為之裁決顯非適法，自應予撤銷，並由本院依道路交通
    管理處罰條例第35條第1項第1款、第24條第1項第2款、第67
    條第6項、違反道路交通管理事件統一裁罰基準及處理細則
    第2條第2項及其附件「統一裁罰基準表」之規定，自為裁處
    異議人「罰鍰新臺幣一萬五千元，並應接受道路交通安全講
    習，且一年內不得考領普通重型機器腳踏車駕駛執照」。（
    按：因異議人係無照駕駛792—DAL號重機車，故本件並無駕
    駛執照可供吊扣，而應依前揭道路交通管理處罰條例第67條
    第6項之規定，諭知一年內不得考領普通重型機器腳踏車駕
    駛執照。至於異議人無照駕駛792—DAL號重機車之違規行為
    ，即違反前揭道路交通管理處罰條例第22條第1項第4款規定
    之行為，則未據舉發及裁罰，應由舉發及裁罰機關另為適法
    之處理。）
八、據上論斷，依道路交通案件處理辦法第第20條，裁定如主文
    。
中    華    民    國    98    年    9    月     8     日
                  交通法庭法  官  劉家祥
以上正本證明與原本無異。
如不服本裁定，應於裁定送達後5日內，向本院提出抗告狀。（
應附繕本）
                          書記官  劉謹翊
中    華    民    國    98    年    9    月     8     日


司法院資訊處製作；財團法人民間司法改革基金會備份。
